【裁判字號】    89,上易,2733
【裁判日期】    900129
【裁判案由】    賭博
【裁判全文】
臺灣高等法院刑事判決                          八十九年度上易字第二七三三號
    上  訴  人  臺灣板橋地方法院檢察署檢察官
    被      告  吳永豐原名甲.
右上訴人因被告賭博案件，不服臺灣板橋地方法院八十九年度易字第一四五號，中
華民國八十九年四月二十四日第一審判決（起訴案號：臺灣板橋地方法院檢察署八十
九年度偵字第一六六八號），提起上訴，本院判決如左：
    主  文
原判決關於吳永豐（原名甲○○）部分撤銷。
吳永豐（原名甲○○）共同以賭博為常業，累犯，處有期徒刑伍月，如易科罰金，以
佰元折算壹日。
扣案之電動賭博機具七七七積分連線貳台（含ＩＣ板貳塊）、彈珠快手台（含ＩＣ
板塊）、動物奇觀第二代台（ＩＣ板塊）彈珠台壹台、動物奇觀水果盤伍台、
滿貫大亨麻將台參台、ＩＣ板玖片、賭資新台幣貳萬柒仟伍佰肆拾元均沒收。
    事  實
一、吳永豐（原名甲○○）曾於民國八十五年間因賭博案件，經台灣台北地方法院以
    八十五年易字第三０七六號判決判處有期徒刑六月，併科罰金五千元確定，而於
    同年十月二十四日執行完畢，仍不知悔改，竟自八十八年十一月中旬某日起，在
    其經營位於台北縣樹林市○○街二號「好望來釣蝦場」之公眾得出入之場所，擺
    設電動賭博機具七七七積分連線二台、彈珠快手三台、動物奇觀第二代三台，其
    賭博方式，以新台幣（下同）十元投入機台把玩，若押中可洗分，兌換龍蝦一隻
    （市價為每公斤一千三百元）或可免費垂釣紅蟳一小時或三小時（每小時垂釣費
    用為三百五十元），若未押中，所投入金錢即為吳永豐（原名甲○○）所有，並
    自同年十一月中旬起以每月二萬五千元之代價僱佣與其有犯意聯絡之李清海（業
    經判決確定），擔任櫃檯及外場之工作，二人共同以上開方式與不特定之顧客賭
    博財物，並均恃以維生為常業，嗣於八十九年一月十日十九時許，適有賭客何錦
    誠、謝明宏、林昭鑫、葉信良在上址以上開機台賭博財物時，為警當場查獲，並
    扣得吳永豐（原名甲○○）所有供做當場賭博器具之七七七積分連線二台（含Ｉ
    Ｃ板二塊）、彈珠快手三台（含ＩＣ板三塊）、動物奇觀第二代三台（ＩＣ板三
    塊），及在上開賭博性機台內之現金一萬四千元，嗣吳永豐（原名甲○○）明知
未依電子遊戲場業管理條例規定，辦理營利事業登記者，不得經營電子遊戲場業
    ，竟未依前開條例之規定，向台北縣政府申請電子遊戲場業之營利事業登記復於
    八十九年四月十五日起，在台北縣新店市○○路○段八十號之一無照經營「魚群
    釣蝦場」之公眾得出入之場所內，設置彈珠台壹台、動物奇觀水果盤伍台、滿貫
    大亨麻將台參台等電動遊戲機台，供不特定之人賭玩，並接續上開以賭博為常業
    之犯意為之，至八十九年四月二十四日二十時二十五分許，有黃正皇、楊威震、
    許振凱三人（上開三人已判決確定）在該處把玩機台，以十元硬幣一枚投入機台
    ，並以十比一或五比一之方式，依所押分數乘倍數得分，所得分數並可向吳永豐
    （原名甲○○）兌換泰國蝦或啤酒，吳永豐（原名甲○○）以前開方式，經營電
    子遊戲場業，嗣經警當場查獲並扣得吳永豐（原名甲○○）所有供做當場賭博器
    具之電動賭博機具彈珠台壹台、動物奇觀水果盤伍台、滿貫大亨麻將台參台及上
    開電玩之ＩＣ板玖片及在上開賭博性機台內之現金賭資新台幣壹萬參仟伍佰肆拾
    元。
二、案經台北縣警察局樹林分局報請台灣板橋地方法院檢察署檢察官偵查起訴及經本
    院併案審理（臺灣台北地方法院檢察署八十九年度偵字第八六一○號）。
    理  由
一、右揭事實，業據被告吳永豐（原名甲○○）坦承不諱，核與證人李清海、黃正皇
    、楊威震、許振凱於警訊、偵查中所供及證人何錦誠、謝明宏、林昭鑫、葉信良
    證述之情節相符，並有如事實欄所示之電動賭博機具十七台（含ＩＣ板十七塊）
    及賭資貳萬柒仟伍佰肆拾元扣案可稽，本件事證明確，被告犯行堪以認定。
二、查被告吳永豐（原名甲○○）所為，係違反電子遊戲場業管理條例第十五條之規
    定，應依同條例第二十二條論處（按電子遊戲場業管理條例係於八十九年二月三
    日公布施行，依法於八十九年二月五日生效，是被告上開於八十九年四月十五日
    以後之此部分之行為始適用本條例）及犯刑法第二百六十七條之常業賭博罪，其
    所犯上開二罪係一行為觸犯數罪名，應從一重之常業賭博罪論處，被告吳永豐（
    原名甲○○）與李清海就八十八年十一月中旬某日起至八十九年一月十日止之常
    業賭博行為有犯意聯絡及行為分擔，為共同正犯，又被告八十九年四月十五日起
    至八十九年四月二十四日之前述犯行，所犯違反電子遊戲場業管理條例第十五條
    之規定，應依同條例第二十二條論處之部分與該部分之常業賭博罪部分有想像競
    合犯之裁判上一罪之關係，而該部分之常業賭博罪部分與本件已起訴之常業賭博
    罪部分為實質上一罪，係屬同一案件，是本院就八十九年四月十五日起至八十九
    年四月二十四日之前述犯行，自得併予審理，再被告吳永豐（原名甲○○）於八
    十五年間因賭博案件，經台灣台北地方法院以八十五年易字第三０七六號判決判
    處有期徒刑六月，併科罰金五千元確定，而於同年十月二十四日執行完畢，有台
    灣高等法院檢察署刑案紀錄簡覆表在卷可憑，其受有期徒刑執行完畢五年以內再
    犯本件有期徒刑以上之罪，為累犯，依刑法第四十七條規定加重其刑，又被告行
    為後，刑法第四十一條之規定，業經於九十年一月四日修正，並經總統於九十年
    一月十日公布，依法於九十年一月十二日生效，而修正後之刑法第四十一條第一
    項之規定「犯最重本刑為五年以下有期徒刑以下之刑之罪，而受六個月以下有期
    徒刑之宣告，因身體、教育、職業、家庭之關係或其他正當事由，執行顯有困難
    者，得以一元以上三元（業據罰金罰鍰提高標準條例第二條前段規定，就其原定
    數額提高為一百倍折算一日）以下折算一日，易科罰金，但確因不執行所宣告之
    刑，難收矯正之效，或難以維持法秩序者，不在此限」，對於被告並無不利，依
    刑法第二條第一項前段之規定，適用裁判時之新法。
三、另台灣台北地方法院檢察署移送併辦之八十九年度偵字第九九二九號移送併辦意
    旨書所載為甲○○（即吳永豐）涉嫌提供位於台北縣新店市○○路○段八十之一
    號魚群釣蝦場供同案之被告廖三江經營賭博性電玩，為警於八十九年三月五日在
    上址查獲，因認被告涉犯刑法第二百六十八條之罪嫌，有該移送併辦意旨書可稽
    ，惟查此與前述起訴之常業賭博罪，構成要件不同，尚非同一案件（且該廖三江
    於檢察官偵查時係稱他─指吳永豐即甲○○沒有合夥，是我三月五日頂讓該店後
    才開始擺設電玩，此外無其他與吳永豐即甲○○有關之事證可參），是該併案應
    退回檢察官另行處理。
四、原審據以論罪科刑原非無見，惟就前開已併案審理部分未及審酌及就法律之修正
    不及適用，公訴人以上開退回之部分認該部分與已起訴論罪科刑之部分有連續犯
    之裁判上一罪關係而提起上訴，雖無理由，但原判決既有前揭之未洽，仍應由本
    院將原判決關於被告吳永豐（原名甲○○）部分撤銷改判，爰審酌被告犯罪之動
    機、目的、手段、擺設電動機具達十七台、對社會所生危害及其品性、生活狀況
    、智識程度、犯後態度等一切情狀，量處如主文所示之刑，並諭知易科罰金之折
    算標準，扣案之如事實欄所示之電動賭博機具十七台（含ＩＣ十七板塊）及賭資
    貳萬柒仟伍佰肆拾元，分別係當場賭博之器具及賭檯處之財物，依刑法第二百六
    十六條第二項，不問屬於犯人與否，沒收之。
據上論斷，應依刑事訴訟法第三百六十九條第一項前段、第三百六十四條、第二百九
十九條第一項前段，電子遊戲場業管理條例第二十二條、刑法第二十八條、第二百六
十七條、第五十五條、第二百六十六條第二項、四十七條、第四十一條第一項、第二
條第一項前段，罰金罰鍰提高標準條例第一條前段、第二條判決如主文。
本案經檢察官洪威華到庭執行職務。
中    華    民    國    九十    年        一        月      二十九      日
                          臺灣高等法院刑事第四庭
                              審判長法  官  蔡  永  昌
                                    法  官  陳  榮  和
                                    法  官  許  宗  和
右正本係照原本作成。
不得上訴。
                                    書記官  廖  艷  莉
中    華    民    國     九十     年        一      月     三十一       日
刑法第二百六十七條
以賭博為常業者，處二年以下有期徒刑，得併科一千元以下罰金。


司法院資訊處製作；財團法人民間司法改革基金會備份。
